臺北高等行政法院判決　　　　　　　　　　　　　　　九十年度簡字第七八六四號
　　原　　　告　甲○○○○○○.
　　被　　　告　宜蘭縣壯圍鄉公所
　　代　表　人　乙○○鄉長）.
　　訴訟代理人　丙○○
右當事人間因廢棄物清理法事件，原告不服宜蘭縣政府中華民國九十年八月三十日九
十府字第三九七六二號訴願決定，提起行政訴訟。本院判決如左：
　　主  文
原告之訴駁回。
訴訟費用由原告負擔。
　　事  實
被告機關稽查人員於民國（以下同）八十九年十月二十六日下午九時五十分，在宜蘭
縣壯圍鄉古亭農會辨事處前，發現原告將碎布類垃圾投置於公有垃圾子車內，經勸阻
後，原告仍置之不理並駕車逃離，嗣經該稽查人員電請警方支援攔截，原告始將該廢
棄物攜回，被告機關乃以八十九年十一月三日八九壯鄉清字第一一五四四號函裁處罰
鍰一萬元（折合新台幣三萬元），因處分書填載有瑕疵，前經宜蘭縣政府以九十年三
月九日八九府訴字第一四二九三四號訴願決定撤銷原處分，並責令被告機關於一個月
內另為適法之處分；嗣被告機關復以九十年四月二十七日九十壯鄉清字第三九七七號
處分書裁處罰鍰一萬元，原告不服，復提起訴願，遭決定駁回，原告猶不甘服，遂向
本院提起行政訴訟。
甲、原告起訴意旨略以：
  (一)查原告於八十九年十月二十六日下午九時駕車外出，途經宜蘭縣壯圍鄉古亭農會
    辨事處前，發現車上載有碎布袋忘記處理，遂順手將之棄置於該辦事處旁之公有
    垃圾子車內；正巧有自稱被告機關之稽查人員者勸阻，原告乃將之攜回自行處理
    ；惟該稽查人員未攜帶任何證件，卻即電請警察攔截原告至派出所製作筆錄，並
    據以處罰原告。原告既已配合稽查人員之勸阻而攜回該袋碎布自行處理，應無違
    法，是原處分顯有違誤，應予撤銷。
  (二)退步言之，茍原告行為違法，要屬初犯，罪不及科以最重罰鍰，原處分核有可議
    之處。且訴願決定機關對上揭情事一意採行被告機關之詞，對原告所舉有利事實
    均未採信，顯有違誤，應將訴願決定及原處分均撤銷，發交被告機關另為適法處
    分。
乙、被告答辯意旨略以：
  (一)原告訴稱：已配合稽查人員之勸阻而攜回該袋碎布自行處理，應無違法乙節；按
    廢棄物清理法第十三條規定，產生事業廢棄物之事業機構，其廢棄物應自行或委
    託公、民營廢棄物清除處理機構負責處理之。查原告為公司負責人，於八十九年
    十月二十六日下午九時五十分，將事業廢棄物碎布類垃圾投置於被告機關所有之
    垃圾子車內，此有被告機關所屬稽查人員於當時所拍攝照片可稽，當場為該稽查
    人員勸阻，然原告並未加以理會並加速逃離，經稽查人員電召警力支援追逐，方
    始承認違法，其違法之事實，甚為明確。
  (二)原告訴稱：苟原告行為構成違規，要屬初犯，罪不及科以最重罰鍰，原處分核有
    可議之處乙節；查原告是否初犯，不得而知，然其事業生產之事業廢棄物不加以
    清除處理，以化整為零方式由礁溪鄉攜至壯圍鄉轄內之公有垃圾子車內丟棄，被
    告機關認為原告是有計畫，以化整為零之方式，丟棄於其他鄉鎮，以規避事業廢
    棄物之清除，處理責任，因此據以處其新台幣三萬元罰款，並無不當。
  (三)綜上，原告違法事實明確，所訴理由顯係卸責之詞，殊無可採，爰請駁回原告之
    訴。
　　理  由
一、按「事業廢棄物之清除、處理除以再利用方式外，應以左列方式為之：一、自行
    清除、處理。二、共同清除、處理‧‧‧三、委託清除、處理‧‧‧。」「事業
    廢棄物之貯存、清除或處理方法及設施，應符合中央主管機關之規定。」「貯存
    、清除或處理一般事業廢棄物，違反第十五條規定者，處二千元以上一萬元以下
    罰鍰‧‧‧」「事業機構未依本法第十三條第一項之規定清除、處理事業廢棄物
    者，視為違反本標準。」分別為廢棄物清理法第十三條一項、第十五條、第二十
    四條暨事業廢棄物貯存清除處理方法及設施標準第五十條第一項所明定。
二、查本件原告於八十九年十月二十六日下午九時五十分，在宜蘭縣壯圍鄉古亭農會
    辦事處前，將碎布類垃圾投置於公有垃圾子車內，經被告機關稽查人員勸阻，原
    告仍置之不理並駕車逃離，嗣經該稽查人員電請警方支援攔截，原告始將該廢棄
    物攜回，此為兩造所不爭執，堪信為真實。按揆諸上開法條規定，事業機構產生
    之事業廢棄物，應依廢棄物清理法之規定清除、處理，如有違反即應處罰，不以
    對環境產生危害之結果為必要。本件原告為成衣加工部之負責人，就其事業長期
    產生之事業廢棄物之清除、處理方式，應知之甚稔，並不因嗣後攜回處理而得解
    免其責；原告所辯既已配合稽查人員之勸阻而攜回該袋碎布自行處理，應無違法
    云云，自不足採。至被告機關處以原告最重罰鍰一萬元，此乃行政機關之裁量權
    ，並未逾越法條規定，依法亦無不合。原告徒執前詞，聲請撤銷原處分及訴願決
    定，為無理由，應予駁回。又本件依卷內資料及準備程序期日調查結果，事證已
    臻明確，爰不經言詞辯論為之，併此敘明。
據上論結，本件原告之訴為無理由，爰依行政訴訟法第二百三十六條、第一百九十五
條第一項後段、第九十八條第三項前段，判決如主文。
中　　　華　　　民　　　國　　九十一　　年　　 十一 　　月　　二十七　　日
                        臺 北 高 等 行 政 法 院  第七庭
                                                 法  官  黃秋鴻
右為正本係照原本作成。
本件以訴訟事件所涉及之法律見解具有原則性者為限，始得於本判決送達後二十日內
向本院提出上訴狀並表明上訴理由（須按他造人數附繕本），並經最高行政法院許可
後方得上訴。
中　　　華　　　民　　　國　　九十一　　年　　 十一 　　月　　二十八　　日
　　　　　　　　　　　　　　　　　　　　         書記官　黃瑞芬
